臺灣臺中地方法院民事判決
110年度沙簡字第438號
原      告  湯秀桂  
訴訟代理人  羅雅珊  
被      告  黃錦輝  
訴訟代理人  黃武雄  
上列被告因過失傷害等件（案號：110年度交簡字第271號），經
原告提起刑事附帶民事訴訟請求損害賠償（案號：110年度交簡
附民字第50號），由本院刑事庭裁定移送前來，經本院於民國11
1年3月15日言詞辯論終結，判決如下：
    主      文
被告應給付原告新臺幣肆拾壹萬零壹佰壹拾伍元，及自民國一一
○年五月二十五日起至清償日止，按週年利率百分之五計算之利
息。
原告其餘之訴駁回。
訴訟費用由被告負擔百分之十三，餘由原告負擔。
本判決原告勝訴部分得假執行。但被告如以新臺幣肆拾壹萬零壹
佰壹拾伍元為原告預供擔保，得免為假執行。
原告其餘假執行之聲請駁回。
    事實及理由
壹、程序方面：
    按訴狀送達後，原告不得將原訴變更或追加他訴，但擴張或
    減縮應受判決事項之聲明者，不在此限，民事訴訟法第255
    條第1項第3款定有明文，依同法第436條第2項規定於簡易訴
    訟程序適用之。經查，原告起訴時原聲明請求：被告應給付
    原告新臺幣（下同）2,941,040元，及自起訴狀繕本送達被
    告之翌日起至清償日止，按週年利率百分之5計算之利息（
    見本院110年度交簡附民字第50號卷第5頁）。嗣後，原告於
    民國110年8月10日提出擴張訴之聲明狀，並於111年3月15日
    本院言詞辯論期日聲明請求：被告應給付原告3,121,040元
    ，及自起訴狀繕本送達被告之翌日起至清償日止，按週年利
    率百分之5計算之利息（見本院110年度沙簡字第438號卷第4
    1、293頁），核屬擴張應受判決事項之聲明，合於前開規定
    ，應予准許。　　　　
貳、實體方面：　　　
一、原告主張：（一）被告於109年10月28日14時33分許，駕駛
    車牌號碼000-0000號自用小客車（下稱系爭汽車），沿臺中
    市大甲區大安溪橋由南往北方向行駛，行經大安溪橋路電桿
    148K-L08附近，本應注意四輪以上汽車及大型重型機車在劃
    有快慢車道分隔線之道路行駛，除起駛、準備轉彎、準備停
    車或臨時停車，不得行駛慢車道，且應注意車前狀況及兩車
    並行之間隔，並隨時採取必要之措施，而依當時天氣晴、日
    間自然光線、柏油路面乾燥、無缺陷、無障礙物、視距良好
    ，無不能注意之情事，竟疏未注意及此，貿然行駛於慢車道
    ，且未注意車前狀況及兩車並行之間隔，即欲超越前車，不
    慎擦撞同向慢車道前方之原告駕駛其所有車牌號碼000-0000
    號普通重型機車（下稱系爭機車），原告因而人車倒地，並
    受有頭部外傷併蛛腦膜下腔、前額撕裂傷5×1.5CM、外傷性
    腦出血及腦挫傷、外傷性水腦症等傷害，及系爭機車受損。
    而被告所為上開過失傷害行為，由臺灣臺中地方檢察署檢察
    官以110年度偵字第6383號向本院提起公訴，經本院刑事庭1
    10年度交易字第567號受理在案，且合議庭認宜以簡易判決
    處刑而裁定由受命法官獨任以110年度交簡字第271號刑事簡
    易判決「甲○○犯過失傷害罪，處有期徒刑肆月，如易科罰金
    ，以新臺幣壹仟元折算壹日。」嗣由臺灣臺中地方檢察署檢
    察官提起上訴後，經本院刑事庭以110年度交簡上字第185號
    判決「原判決撤銷。甲○○犯過失致重傷罪，處有期徒刑陸月
    ，如易科罰金，以新臺幣壹仟元折算壹日。」而告確定，為
    此爰依民法第184條第1項前段、第193條第1項、第195條第1
    項前段規定侵權行為損害賠償之法律關係提起本件訴訟。（
    二）原告所受損害共計新臺幣（下同）3,121,040元，茲分
    述如下：1.醫療費用：（1）原告因本件交通事故受傷後，
    自109年10月28日起陸續前往童綜合醫療社團法人童綜合醫
    院、李綜合醫療社團法人大甲李綜合醫院、光田醫療社團法
    人光田綜合醫院、一品堂大甲中醫診所就醫，因而支出醫療
    費用計65,730元。（2）將來醫療費用：原告於109年10月28
    日在童綜合醫療社團法人童綜合醫院住院治療，並於同年12
    月30日出院返家，醫師囑言於出院後6個月內需人照顧，應
    繼續門診複查治療，亦即於110年6月30日之前仍須就醫，且
    近日回診醫師亦叮囑應延長治療期間，俟110年6月間再診斷
    應延長多久治療期間，故原告仍須6個月以上休養及治療，
    預估將來所須醫療費用計200,000元。2.醫療用品費用：原
    告自109年10月29日起至110年4月9日止，因購買及租用醫療
    用品，而支出21,175元。3.住院期間洗髮及理髮費用：原告
    在童綜合醫療社團法人童綜合醫院住院治療期間，自109年1
    0月30日起至同年12月22日止，在該醫院美髮部洗髮及理髮
    ，因而支出3,280元。4.看護費用：（1）原告在童綜合醫療
    社團法人童綜合醫院住院治療期間，需他人照護生活起居，
    自109年12月17日起至同年月30日止，共計15日，其中13日
    僱請專業看護，以每日看護費用2,400元計算，因而支出看
    護費用31,200元，其餘2日則由原告之子女與孫子輪流照顧
    ，以每日看護費用2,000元計算，合計4,000元。（2）原告
    於109年12月30日出院返家，因醫師囑言於出院後6個月內需
    人照顧，故由原告之子女與孫子輪流照顧，自109年12月31
    日起至110年6月30日止，共計182日，以每日看護費用2,000
    元計算，合計364,000元。（3）將來看護費用：原告目前仍
    無法自理生活，需他人照護生活起居，由原告之子女與孫子
    輪流照顧，自110年7月1日起至同年12月31日止，共計180日
    ，以每日看護費用2,000元計算，合計360,000元。5.交通費
    用：（1）原告於109年12月30日自童綜合醫療社團法人童綜
    合醫院出院搭車返家，及自110年1月5日起至同年5月5日止
    ，因搭車前往童綜合醫療社團法人童綜合醫院、李綜合醫療
    社團法人大甲李綜合醫院、光田醫療社團法人光田綜合醫院
    回診治療、復健，因而支出交通費用共計24,905元（計算式
    ：16650元＋8255元＝24905元）。（2）預估原告日後仍須前
    往童綜合醫療社團法人童綜合醫院回診5年（自110年4月1日
    起至115年4月1日止），所須交通費用計457,200元，及前往
    李綜合醫療社團法人大甲李綜合醫院復健5年（自110年6月1
    日起至115年6月1日止），所須交通費用計288,600元，及前
    往光田醫療社團法人光田綜合醫院復健5年（自110年6月1日
    起至115年6月1日止），所須交通費用計288,600元。6.車輛
    維修費用：原告所有系爭機車因本件交通事故受損，經送修
    支出修理費用12,350元（包含工資3,860元、零件費用8,490
    元）。7.精神慰撫金：原告因本件交通事故受傷，除身體受
    有多處創傷外，心理亦深受驚嚇，加上因受傷造成行動不便
    ，日常瑣事需假手他人，飽受折磨，精神上痛苦實非筆墨所
    能形容，故請求精神慰撫金1,000,000元。（三）原告於109
    年11月5日收到被告給付30,000元，且原告就本件交通事故
    於110年1月間收到新安東京海上產物保險股份有限公司給付
    強制汽車責任保險金70,305元。並聲明：（一）被告應給付
    原告3,121,040元，及自起訴狀繕本送達被告之翌日（即110
    年5月25日）起至清償日止，按週年利率百分之5計算之利息
    。（二）願供擔保，請准宣告假執行。
二、被告則以：（一）反覆檢視系爭汽車之行車紀錄器影像，被
    告駕駛系爭汽車持續往前直行，並無左右偏移情形，且系爭
    汽車之車身二分之一以上已超越原告所駕駛系爭機車，系爭
    汽車之照後鏡亦無碰撞或刮傷痕跡，極有可能係原告駕駛系
    爭機車偏移，導致碰撞系爭汽車之右後車門把手，衍生本件
    交通事故，原告亦有過失，應按過失比例負擔，並聲請勘驗
    系爭汽車之行車紀錄器影像。（二）原告提出童綜合醫療社
    團法人童綜合醫院110年9月14日一般診斷書僅記載宜續門診
    複查，推論原告身體狀況復原已較其於同年6月門診時預期
    狀況佳。且原告住處與李綜合醫療社團法人大甲李綜合醫院
    距離約5.6公里，與光田醫療社團法人光田綜合醫院距離約6
    .2公里，與童綜合醫療社團法人童綜合醫院距離約26.4公里
    ，而原告主張其出院後之復健，為何違背常理，前往距離最
    遠之童綜合醫療社團法人童綜合醫院，並請原告舉證每次來
    回需搭乘計程車之必要性。又原告主張搭乘計程車前往醫院
    進行復健，卻未提出計程車費收據，顯無從證明確有支出計
    程車費用。（三）原告請求機車修理費用，其中零件費用應
    予折舊。（四）被告於109年11月5日向原告支付30,000元，
    及原告已領取強制汽車責任保險金70,305元，均應予以扣除
    等語資為抗辯。並聲明：（一）原告之訴駁回。（二）如受
    不利判決，願供擔保，請准宣告免為假執行。
三、本院之判斷：　　　　　
（一）原告主張：被告於109年10月28日14時33分許，駕駛車牌
      號碼000-0000號自用小客車（即系爭汽車），沿臺中市大
      甲區大安溪橋由南往北方向行駛，行經大安溪橋路電桿14
      8K-L08附近，本應注意四輪以上汽車及大型重型機車在劃
      有快慢車道分隔線之道路行駛，除起駛、準備轉彎、準備
      停車或臨時停車，不得行駛慢車道，且應注意車前狀況及
      兩車並行之間隔，並隨時採取必要之措施，而依當時天氣
      晴、日間自然光線、柏油路面乾燥、無缺陷、無障礙物、
      視距良好，無不能注意之情事，竟疏未注意及此，貿然行
      駛於慢車道，且未注意車前狀況及兩車並行之間隔，即欲
      超越前車，不慎擦撞同向慢車道前方之原告駕駛其所有車
      牌號碼000-0000號普通重型機車（即系爭機車），原告因
      而人車倒地，並受有頭部外傷併蛛腦膜下腔、前額撕裂傷
      5×1.5CM、外傷性腦出血及腦挫傷、外傷性水腦症等傷害
      ，為此爰依侵權行為損害賠償之法律關係提起本件訴訟等
      情，被告則辯稱：被告駕駛系爭汽車持續往前直行，並無
      左右偏移情形，且系爭汽車之車身二分之一以上已超越原
      告駕駛系爭機車，系爭汽車之照後鏡亦無碰撞或刮傷痕跡
      ，極有可能係原告駕駛系爭機車偏移，導致碰撞系爭汽車
      之右後車門把手，原告亦有過失等語，經查：
　　1.被告於109年10月28日14時33分許駕駛系爭汽車，沿臺中
      市大甲區大安溪橋由南往北方向行駛，行經大安溪橋路電
      桿148K-L08附近，本應注意四輪以上汽車及大型重型機車
      在劃有快慢車道分隔線之道路行駛，除起駛、準備轉彎、
      準備停車或臨時停車，不得行駛慢車道，且應注意車前狀
      況及兩車並行之間隔，並隨時採取必要之措施，而依當時
      天氣晴、日間自然光線、柏油路面乾燥、無缺陷、無障礙
      物、視距良好，無不能注意之情事，竟疏未注意及此，貿
      然行駛於慢車道，且未注意車前狀況及兩車並行之間隔，
      即欲超越前車，不慎擦撞同向慢車道前方之原告駕駛系爭
      機車，原告因而人車倒地，並受有頭部外傷併蛛腦膜下腔
      、前額撕裂傷5×1.5CM、外傷性腦出血及腦挫傷、外傷性
      水腦症等傷害。而被告所為上開過失傷害行為，由臺灣臺
      中地方檢察署檢察官以110年度偵字第6383號向本院提起
      公訴，經本院刑事庭110年度交易字第567號受理在案，且
      合議庭認宜以簡易判決處刑而裁定由受命法官獨任以110
      年度交簡字第271號刑事簡易判決「甲○○犯過失傷害罪，
      處有期徒刑肆月，如易科罰金，以新臺幣壹仟元折算壹日
      。」嗣由臺灣臺中地方檢察署檢察官提起上訴後，經本院
      刑事庭以110年度交簡上字第185號判決「原判決撤銷。甲
      ○○犯過失致重傷罪，處有期徒刑陸月，如易科罰金，以新
      臺幣壹仟元折算壹日。」而告確定等情，有臺灣臺中地方
      檢察署檢察官110年度偵字第6383號起訴書、本院110年度
      交簡字第217號刑事簡易判決及110年度交簡上字第185號
      刑事判決在卷可稽（見本院110年度沙簡字第438號卷第17
      至23頁、第155至160頁），並經本院依職權調閱臺灣臺中
      地方檢察署110年度偵字第6383號偵查卷宗，及本院110年
      度交簡字第217號及110年度交簡上字第185號刑事卷宗審
      閱無訛，自堪信為真實。
　  2.被告固以前詞置辯，惟查：（1）按當事人主張有利於己
      之事實者，就其事實有舉證之責任，民事訴訟法第277條
      前段定有明文。（2）次按欲超越同一車道之前車時，須
      先按鳴喇叭二單響或變換燈光一次，不得連續密集按鳴喇
      叭或變換燈光迫使前車允讓；前行車減速靠邊或以手勢或
      亮右方向燈表示允讓後，後行車始得超越。超越時應顯示
      左方向燈並於前車左側保持半公尺以上之間隔超過，行至
      安全距離後，再顯示右方向燈駛入原行路線，道路交通安
      全規則第101條第1項第3款、第5款分別定有明文。（3）
      本件交通事故發生地點位於臺中市大甲區大安溪橋路電桿
      148K-L08附近之由南往北方向慢車道，該路段劃有快慢車
      道分隔線，並未設置快慢車道分隔島等情，有道路交通事
      故現場圖及現場照片附於臺灣臺中地方檢察署110年度偵
      字第6383號偵查卷宗可稽（見該偵查影卷第31、37、39頁
      ）。（4）本院於111年3月15日言詞辯論期日當庭勘驗被
      告提出系爭汽車之行車紀錄器影像光碟，勘驗結果如下：
      「一、檔名『FILE000000-000000F.MP4』影片，播放時間為
      3分0秒：二、畫面錄影時間0分0秒至0分34秒，畫面顯示
      當時天色晴，車牌號碼000-0000號自用小客車（下稱A車
      ）由南往北方向行駛於市區道路。三、畫面錄影時間0分3
      6秒，A車進入大安溪橋由南往北方向行駛於慢車道。四、
      畫面錄影時間0分38秒至0分51秒，車牌號碼000-0000號普
      通重型機車（下稱B車）出現在畫面前方，沿大安溪橋由
      南往北方向行駛於慢車道。五、畫面錄影時間0分54秒，A
      車從B車左方穿越並繼續行駛。六、畫面錄影時間0分55秒
      至0分56秒，影片發出「哦」聲音後出現碰撞聲。七、畫
      面錄影時間0分57秒至1分03秒，影片發出『你看，你這樣
      啦，阿你有卡贏某（臺語）』聲音。八、畫面錄影時間1分
      04秒至1分06秒，A車緩慢停靠大安溪橋慢車道護欄邊。（
      錄影畫面結束）」，有勘驗筆錄在卷可稽（見本院110年
      度沙簡字第438號卷第292頁），足見被告駕駛系爭汽車，
      沿臺中市大甲區大安溪橋由南往北方向行駛於慢車道，欲
      超越同向慢車道前方之原告駕駛系爭機車時，因疏未注意
      車前狀況及兩車並行之間隔，即貿然超越，不慎擦撞同向
      慢車道前方之原告駕駛系爭機車。（5）至被告所辯前情
      ，為原告所否認，揆諸前揭說明，被告應就此節負舉證責
      任，而前開系爭汽車之行車紀錄器影像光碟，充其量僅顯
      示被告駕駛系爭汽車欲超越同向車道前方之原告駕駛系爭
      機車之過程，並未顯示兩車發生碰撞之情形，自難據此逕
      為對被告有利之認定。此外，被告復未就其所辯前情，提
      出其他證據以實其說，自難信為真實，則被告所辯前詞，
      尚非可採。
　　3.原告主張：原告因本件交通事故，受有頭部外傷併蛛腦膜
      下腔、前額撕裂傷5×1.5CM、外傷性腦出血及腦挫傷、外
      傷性水腦症等傷害，及原告所有系爭機車亦因本件交通事
      故受損等情，業據其提出童綜合醫療社團法人童綜合醫院
      一般診斷書、李綜合醫療社團法人大甲李綜合醫院診斷證
      明書、光田醫療社團法人光田綜合醫院診斷證明書、估價
      單、車損照片、行車執照、統一發票等影本為證（見本院
      110年度交簡附民字第50號卷第29至33頁、第241頁，及本
      院110年度沙簡字第438號卷第69至73頁、第87至95頁、第
      151至153頁），自堪信為真實。　　 
　　4.按汽車行駛時，駕駛人應注意車前狀況及兩車並行之間隔
      ，並隨時採取必要之安全措施，不得在道路上蛇行，或以
      其他危險方式駕車，道路交通安全規則第94條第3項定有
      明文。又按四輪以上汽車及大型重型機車在劃有快慢車道
      分隔線之道路行駛，除起駛、準備轉彎、準備停車或臨時
      停車，不得行駛慢車道。但設有快慢車道分隔島之道路不
      在此限，道路交通安全規則第95條第2項亦有明定。查被
      告駕車自應注意上開規定，而被告駕駛系爭汽車，於上開
      時、地，沿臺中市大甲區大安溪橋由南往北方向行駛於慢
      車道，欲超越同向慢車道前方之原告駕駛系爭機車時，因
      疏未注意車前狀況及兩車並行之間隔，即貿然超越，不慎
      擦撞同向慢車道前方之原告駕駛系爭機車，被告確有過失
      至明。　　
    5.復按因故意或過失，不法侵害他人之權利者，負損害賠償
      責任；汽車、機車或其他非依軌道行駛之動力車輛，在使
      用中加損害於他人者，駕駛人應賠償因此所受之損害，民
      法第184條第1項前段、第191條之2前段分別定有明文。查
      原告因本件交通事故，受有頭部外傷併蛛腦膜下腔、前額
      撕裂傷5×1.5CM、外傷性腦出血及腦挫傷、外傷性水腦症
      等傷害，及其所有系爭機車亦因本件交通事故受損等情已
      如前述，足認被告之過失行為與原告受有上開傷害及系爭
      機車受損間，具有相當因果關係，被告應負侵權行為之損
      害賠償責任。
（二）按不法侵害他人之身體或健康者，對於被害人因此喪失或
      減少勞動能力或增加生活上之需要時，應負損害賠償責任
      ；不法侵害他人之身體、健康、名譽、自由、信用、隱私
      、貞操，或不法侵害其他人格法益而情節重大者，被害人
      雖非財產上之損害，亦得請求賠償相當之金額，民法第19
      3條第1項、第195條第1項前段分別定有明文。復按負損害
      賠償責任者，除法律另有規定或契約另有訂定外，應回復
      他方損害發生前之原狀；不能回復原狀或回復顯有重大困
      難者，應以金錢賠償其損害；損害賠償，除法律另有規定
      或契約另有訂定外，應以填補債權人所受損害及所失利益
      為限，民法第213條第1項、第215條、第216條第1項分別
      定有明文。又按不法毀損他人之物者，應向被害人賠償其
      物因毀損所減少之價額，民法第196條定有明文。而所謂
      請求賠償物被毀損所減少之價額，得以修復費用為估定標
      準，但以必要者為限，例如修理材料以新品換舊品，應予
      折舊（參見最高法院77年度第9次民事庭會議決議）。茲
      就原告請求之金額應否准許，分述如下：　　　　
　　1.醫療費用：
　　　（1）原告主張：原告因本件交通事故受傷後，自109年10
           月28日起陸續前往童綜合醫療社團法人童綜合醫院
           、李綜合醫療社團法人大甲李綜合醫院、光田醫療
           社團法人光田綜合醫院、一品堂大甲中醫診所就醫
           ，因而支出醫療費用計65,730元等情，業據其提出
           與所述相符之童綜合醫療社團法人童綜合醫院一般
           診斷書、李綜合醫療社團法人大甲李綜合醫院診斷
           證明書、光田醫療社團法人光田綜合醫院診斷證明
           書、收據、復健治療記錄卡等影本為證（見本院110
           年度交簡附民字第50號卷第29至43頁、第53、63、1
           01頁、第125至129頁、第133頁、第141至161頁、第
           185至235頁，及本院110年度沙簡字第438號卷第69
           至77頁），自堪信為真實。從而，原告請求醫療費
           用65,730元，為有理由，應予准許。
　　　（2）將來醫療費用：
　　　   a.按損害賠償之債，以有損害之發生及有責任原因之
           事實，並二者之間有相當因果關係為成立要件。故
           原告所主張損害賠償之債，如不合於此項成立要件
           者，即難謂有損害賠償請求權存在（最高法院48年
           度臺上字第481號民事裁判意旨參照）。又按民事訴
           訟如係由原告主張權利者，應先由原告負舉證之責
           ，若原告先不能舉證，以證實自己主張之事實為真
           實，則被告就其抗辯事實即令不能舉證，或其所舉
           證據尚有疵累，亦應駁回原告之請求（最高法院17
           年度上字第917號民事裁判意旨參照）。
　　     b.原告主張其於109年12月30日自童綜合醫療社團法人
           童綜合醫院出院返家，因醫師囑言於出院後6個月內
           需人照顧，應繼續門診複查治療，亦即原告於110年
           6月30日之前仍須就醫，及近日回診醫師亦叮囑應延
           長治療期間，俟110年6月間再診斷應延長多久治療
           期間，故原告仍須6個月以上休養及治療，預估將來
           所須醫療費用計200,000元等情，並未提出任何支出
           證明以實其說，自難信為真實。從而，原告請求將
           來醫療費用200,000元，難認有據，無從准許。
　　 2.醫療用品費用：
　　　 原告主張自109年10月29日起至110年4月9日止，因購買
　　　 及租用醫療用品，而支出21,175元等情，業據其提出與
       所述相符之交易明細、收銀機統一發票、收據、交易明
       細表等影本為證（見本院110年度交簡附民字第50號卷第
       45至51頁、第55至61頁、第65至99頁、第103至123頁、
       第131頁、第135至139頁、第155、159頁），自堪信為真
       實。從而，原告請求醫療用品費用21,175元，為有理由
       ，應予准許。
　　 3.住院期間洗髮及理髮費用：
　　　 原告主張其自109年10月28日起在童綜合醫療社團法人童
       綜合醫院住院治療，並於同年12月30日出院返家，且於
       住院治療期間，自109年10月30日起至同年12月22日止，
       在該醫院美髮部洗髮及理髮，因而支出3,280元等情，並
       提出童綜合醫療社團法人童綜合醫院一般診斷書、收據
       等影本為證（見本院110年度交簡附民字第50號卷第31頁
       、第165至183頁），並為被告所不爭執（見本院110年度
       沙簡字第438號卷第291、292頁），自堪信為真實。從而
       ，原告請求住院期間洗髮及理髮費用3,280元，為有理由
       ，應予准許。
　   4.看護費用：　
　　　 （1）按親屬代為照顧被害人之起居，固係基於親情，但
            親屬看護所付出之勞力並非不能評價為金錢，雖因
            二者身分關係而免除被害人之支付義務，惟此種基
            於身分關係之恩惠，自不能加惠於加害人。故由親
            屬看護時雖無現實看護費之支付，仍應認被害人受
            有相當於看護費之損害，得請求賠償，始符公平原
            則（最高法院94年度臺上字第1543號民事裁判意旨
            參照）。　　　
　　　 （2）原告主張其在童綜合醫療社團法人童綜合醫院住院
            治療期間，需他人照護生活起居，自109年12月17
            日起至同年月30日止，其中13日係僱請專業看護，
            以每日看護費用2,400元計算，因而支出看護費用3
            1,200元，其餘1日則由其子女與孫子輪流照顧，以
            1日看護費用2,000元計算，以上合計33,200元等情
            ，並提出收據、戶籍謄本等影本為證（見本院110
            年度交簡附民字第50號卷第163頁，及本院110年度
            沙簡字第438號卷證物袋），核與童綜合醫療社團
            法人童綜合醫院110年11月29日童醫字第110000173
            4號函記載：原告因車禍致嚴重頭部外傷（昏迷指
            數為六），於109年10月28日經本院急診入院治療
            ，期間經過神外加護病房及呼吸訓練中心治療，並
            接受腦脊髓液分流手術治療，於同年12月30日出院
            ，住院期間意識從未清醒，日常生活一切均需旁人
            全日完全協助等語（見本院110年度沙簡字第438號
            卷第209頁），大致相符，是以，原告主張前情，
            應堪採信。從而，原告請求自109年12月17日起至
            同年月30日止，共計14日，看護費用合計33,200元
            （計算式：31200元＋2000元＝33200元），為有理由
            ，應予准許。至原告主張：自109年12月17日起至
            同年月30日止，共計15日，除前揭看護費用33,200
            元外，另再請求1日看護費用2,000元乙節，容有誤
            會，因109年12月17日起至同年月30日止，合計為1
            4日，故其此部分主張，難認有據，無從准許。
　　　 （3）原告主張其於109年12月30日出院返家後，因醫師
            囑言於出院後6個月內需人照顧，故由其子女與孫
            子輪流照顧，自109年12月31日起至110年6月30日
            止，共計182日，以每日看護費用2,000元計算，合
            計364,000元等情，經查：a.原告自110年2月8日起
            至同年6月24日止在李綜合醫療社團法人大甲李綜
            合醫院復健期間，可於助行器協助下緩步行走，日
            常生活活動部分需他人協助照顧等情，有李綜合醫
            療社團法人大甲李綜合醫院110年11月30日李綜甲
            字第1100299號函在卷可稽（見本院110年度沙簡字
            第438號卷第177頁），足認原告於109年12月30日
　　　　　　自童綜合醫療社團法人童綜合醫院出院返家後，自
　　　　　　自110年2月8日起至同年6月24日止在李綜合醫療社
            團法人大甲李綜合醫院復健期間，可於助行器協助
            下緩步行走，日常生活活動部分需他人協助照顧，
            應需半日看護即可。b.從而，原告請求自109年12
            月31日起至110年6月30日止，共計182日，以半日
            看護費用1,000元計算，看護費用合計182,000元（
            計算式：182日×1000元＝182000元），為有理由，
            應予准許，至原告逾此部分之請求，難認有據，無
            從准許。
　　　 （4）原告主張其目前仍無法自理生活，需他人照護生活
            起居，故由原告之子女與孫子輪流照顧，自110年7
            月1日起至同年12月31日止，共計180日，以每日看
            護費用2,000元計算，合計360,000元等情，並提出
            童綜合醫療社團法人童綜合醫院110年6月22日一般
            診斷書影本為證（見本院110年度沙簡字第438號卷
            第45頁），復查：a.觀諸前開診斷書之「醫師囑言
            」欄記載「…109/12/30出院.目前意識仍未清楚，
            行動不便，推估仍需家人照顧六個月，宜續門診複
            查。」等語，充其量僅顯示該醫院醫師以原告於10
            9年12月30日出院時，意識仍未清楚，行動不便等
            情，推估仍需家人照顧6個月，而原告自110年2月8
            日起至同年6月24日止在李綜合醫療社團法人大甲
            李綜合醫院復健期間，可於助行器協助下緩步行走
            ，且日常生活活動部分需他人協助照顧等情已如前
            述，足見其身體狀況已較於109年12月30日出院時
            復原許多，則前開診斷書影本記載醫師推估情形，
            容有疑義。b.觀諸被告提出列印資料顯示原告訴訟
            代理人於110年10月5日在社群網站臉書張貼「＊徵
            外籍看護工，印尼尤佳」、「被照顧者：媽媽」、
            「可以用單手柺杖走路，走的很順」、「工作內容
            ：陪伴照顧媽媽生活起居簡單家務打掃煮飯」等字
            樣（見本院110年度沙簡字第438號卷第263頁），
            參以，原告訴訟代理人於111年3月15日本院言詞辯
            論期日陳稱：「（提示本院110 年度沙簡字第438 
            號卷第263頁網頁列印資料，是否為原告訴訟代理
            人之臉書資料？如是，請一併敘明該等資料之張貼
            日期？）一、鈞院110 年度沙簡字第438 號卷第26
            3頁網頁列印資料，是原告訴訟代理人之臉書資料
            。二、該等資料之張貼日期為110年10月5日。（承
            上，前開列印資料記載被照顧者媽媽可以用單手柺
            杖走路乙節，是否指原告？）是。」等語（見本院
            110年度沙簡字第438號卷第291頁），可見原告於1
            10年10月間已可單手拄柺杖行走，並可以走得很順
            ，則原告主張其目前仍無法自理生活，需他人照護
            生活起居等情，尚難信為真實。c.此外，原告復未
            就其主張前情，提出其他證據以實其說，自難信為
            真實，則原告主張前情，尚非可採。
　　　 （5）從而，原告請求自看護費用計215,200元（計算式
            ：33200元+182000元＝215200元），為有理由，應
            予准許，至原告逾此部分之請求，難認有據，無從
            准許。　　
　 　5.交通費用：
       （1）原告主張其於109年12月30日自童綜合醫療社團法
            人童綜合醫院出院搭車返家，及自110年1月5日起
            至同年5月5日止，搭車前往童綜合醫療社團法人童
            綜合醫院、李綜合醫療社團法人大甲李綜合醫院、
            光田醫療社團法人光田綜合醫院回診治療、復健，
            因而支出交通費用共計24,905元（計算式：16650
            元＋8255元＝24905元）等情，並未提出任何支出證
            明以實其說，自難信為真實。從而，原告請求交通
            費用24,905元，難認有據，無從准許。
　　　 （2）原告主張預估其日後須再前往童綜合醫療社團法人
            童綜合醫院回診5年，所須交通費用計457,200元，
            及前往李綜合醫療社團法人大甲李綜合醫院復健5
            年，所須交通費用計288,600元，及前往光田醫療
            社團法人光田綜合醫院復健5年，所須交通費用計2
            88,600元等情，並未提出任何證據以實其說，自難
            信為真實。從而，原告請求前開交通費用，難認有
            據，無從准許。
　　6.車輛維修費用：　　　　　　　
　　　（1）原告主張所有系爭機車因本件交通事故受損，經送
           修支出修理費用12,350元（包含工資3,860元、零件
           費用8,490元），業據其提出與所述相符之估價單、
           車損照片、行車執照、統一發票等影本為證（見本
           院110年度交簡附民字第50號卷第241頁，及本院110
           年度沙簡字第438號卷第87至95頁、第151至153頁）
           ，自堪信為真實。
　　　（2）系爭機車送修支出修理費用12,350元，包含工資3,8
           60元、零件費用8,490元乙節已如前述，其中零件部
           分係以新品替換舊品，自應扣除折舊部分。且依行
           政院所頒「固定資產耐用年數表」及「固定資產折
           舊率表」之規定，機器腳踏車之耐用年數為3年，及
           依定率遞減法每年折舊千分之536，以及依卷附系爭
           機車之行車執照記載出廠時間為107年3月間，迄至1
           09年10月28日本件交通事故發生日止，其使用期間
           為2年7月又13日（參照民法第124條規定意旨推定出
           廠日期為15日，及依民法第121條第2項前段規定期
           間不以月之始日起算者，以最後之月與起算日相當
           日之前1日為期間之末日，以及依「營利事業所得稅
           查核準則」第95條第6項規定「固定資產提列折舊採
           用定率遞減法，以1年為計算單位，其使用期間未滿
           1年者，按實際使用之月數相當於全年之比例計算之
           ，不滿1月者，以月計」），準此，以系爭機車之使
           用期間2年8月計算，並扣除折舊額後，原告所得請
           求零件費用計1,175元（計算式：第1年折舊8490×0.
           536＝4550.64，0000－0000＝3939，第2年折舊3939×0.
           536＝2111.30，0000－0000＝1828，第3年折1828×0.53
           6×8/12＝653.20，0000－000＝1175，小數點以下四捨
           五入），再加計工資3,860元，是以，本件原告所得
           請求修理費用計5,035元。
　 7.精神慰撫金：
     （1）按慰藉金之賠償須以人格權遭遇侵害，使精神上受有
          痛苦為必要，其核給之標準固與財產上損害之計算不
          同，然非不可斟酌雙方之身份資力、加害程度及其他
          各種情形核定相當之數額（最高法院51年度臺上字第
          223號民事裁判意旨參照）。
     （2）查原告因本件交通事故而受有上開傷害，且自109年1
          0月28日起陸續前往童綜合醫療社團法人童綜合醫院
          、李綜合醫療社團法人大甲李綜合醫院、光田醫療社
          團法人光田綜合醫院、一品堂大甲中醫診所就醫，顯
          見原告之身體及精神確實因前開被告之過失傷害行為
          而受有相當痛苦，爰審酌原告不識字，家管，名下有
          房屋、土地、機車，每月領取退役俸19,026元及國民
          年金4,618元等情，及被告係小學畢業，已退休，領
          有殘障證明，每月領取殘障津貼3,772元及勞保老年
          給付21,796元，名下有房屋、汽車、機車等情，等情
          業據兩造陳明在卷（見本院110年度沙簡字第438號卷
          第67、129頁），並有稅務電子閘門所得及財產調件
          明細表附卷可稽（見本院110年度沙簡字第438號卷證
          物袋），堪予採認，是以，斟酌兩造之身份、地位、
          經濟能力，被告所為前開過失傷害行為對於原告所造
          成傷害之程度，及原告因此所受精神上痛苦之程度等
          一切情狀，認原告請求被告賠償精神慰撫金1,000,00
          0元，尚屬過高，應以200,000元為適當，至原告逾此
          部分之請求，難認有據，無從准許。
　　8.綜上以析，原告所得請求金額合計510,420元（計算式：6
      5730元＋21175元＋3280元＋33200元＋182000元＋5035元＋2000
      00元＝510420元）。
（三）被告辯稱其於109年11月5日支付原告30,000元乙節，業據
      其提出收據影本為證（見本院110年度沙簡字第438號卷第
      133頁），並為原告所不爭執（見本院110年度沙簡字第43
      8號卷第260頁），自堪信為真實，足認被告於本件交通事
      故發生後，交付原告30,000元，核屬損害賠償金之預付，
      應自本件原告得請求被告賠償金額中扣除。從而，前開原
      告得請求被告賠償金額510,420元，經扣除30,000元後，
      尚餘480,420元（計算式：510420元－30000元＝480420元）
      。
（四）又按保險人依強制汽車責任保險法規定所為之保險給付，
      視為被保險人損害賠償金額之一部分；被保險人受賠償請
      求時，得扣除之，強制汽車責任保險法第32條定有明文。
      蓋因強制汽車責任保險之保險人所給付之保險金，係被保
      險人繳交保費所生，性質上屬於被保險人賠償責任之承擔
      或轉嫁，自應視為加害人或被保險人損害賠償金額之一部
      分，而得減免其賠償責任（最高法院96年度臺上字第1800
      號民事裁判意旨參照）。查原告主張其因本件交通事故
　　  於110年1月間收到新安東京海上產物保險股份有限公司給
      付強制汽車責任保險金70,305元乙節，業據其提出存摺影
      本為證（見本院110年度沙簡字第438號卷第229頁），並
      為被告所不爭執（見本院110年度沙簡字第438號卷第125
      至127頁），自堪信為真實，揆諸前揭說明，原告受領前
      揭強制汽車責任保險金70,305元，核屬被告給付損害賠償
      金之一部分，應自前開原告所得請求賠償金額中扣除。從
      而，原告得請求被告賠償金額480,420元，經扣除原告已
      受領強制汽車責任保險金70,305元，尚餘410,115元（計
      算式：480420元－70305元＝410115元）。　　　
（五）再按給付有確定期限者，債務人自期限屆滿時起，負遲延
      責任；給付無確定期限者，債務人於債權人得請求給付時
      ，經其催告而未為給付，自受催告時起，負遲延責任。其
      經債權人起訴而送達訴狀，或依督促程序送達支付命令，
      或為其他相類之行為者，與催告有同一之效力，民法第22
      9條第1項、第2項分別定有明文。又按遲延之債務，以支
      付金錢為標的者，債權人得請求依法定利率計算之遲延利
      息。但約定利率較高者，仍從其約定利率；應付利息之債
      務，其利率未經約定，亦無法律可據者，週年利率為百分
      之5，民法第233條第1項、第203條亦分別明定。查本件原
      告對被告之侵權行為損害賠償債權，核屬無確定期限之給
      付，既經原告提起本件民事訴訟，且起訴狀狀繕本業於11
      0年5月24日合法送達被告，有本院送達證書在卷可佐，則
      被告迄未給付，應負遲延責任，是以，原告請求自起訴狀
      繕本送達被告之翌日即110年5月25日起至清償日止，按週
      年利率百分之5計算之法定遲延利息，核無不合，應予准
      許。
（六）綜上所述，原告依據侵權行為損害賠償之法律關係，請求
      被告給付410,115元及自起訴狀繕本送達被告之翌日（即1
      10年5月25日）起至清償日止，按週年利率百分之5計算之
      利息，為有理由，應予准許，至逾此部分之請求，則屬無
      據，應予駁回。
（七）本件事證已臻明確，兩造其餘之攻擊防禦方法及未經援用
      之證據，經本院斟酌後，認為均不足以影響本判決之結果
      ，自無逐一詳予論駁之必要，併此敘明。　
四、兩造均陳明願供擔保聲請假執行及免為假執行，就原告勝訴
    部分，係依民事訴訟法第427條第2項第11款規定適用簡易訴
    訟程序，所為被告敗訴判決，應依民事訴訟法第389條第1項
    第3款規定，依職權宣告假執行，原告雖陳明願供擔保，請
    准宣告假執行，惟本院既已依職權宣告，無再命原告提供擔
    保之必要，不另為准駁之諭知；另依民事訴訟法第392條第2
    項規定，依被告之聲請酌定相當之擔保金額，宣告被告預供
    擔保而免為假執行；至原告敗訴部分，其假執行之聲請已失
    所附麗，應併駁回。　　
五、訴訟費用負擔之依據：本件原告於刑事訴訟程序提起附帶民
    事訴訟請求損害賠償，經本院刑事庭依刑事訴訟法第505條
    、第504條第1項規定裁定移送前來，依同法第504條第2項規
    定固免納裁判費，然於本院審理期間，因原告擴張請求金額
    而補繳第一審裁判費，故依民事訴訟法第79條規定，應由被
    告負擔百分之13，餘由原告負擔。
中　　華　　民　　國　 111　　年　　4 　　月　 20　　日
                  沙鹿簡易庭  法  官  賴秀雯
以上為正本係照原本作成。
如不服本判決，應於送達後二十日內，向本院提出上訴狀並表明
上訴理由，如於本判決宣示後送達前提起上訴者，應於判決送達
後二十日內補提上訴理由書（須附繕本）。如委任律師提起上訴
者，應一併繳納上訴審裁判費。
中　　華　　民　　國　 111　　年　　4 　　月　  20  　日
                              書記官  陳任鈞